# 新股东享有优先清算权，老股东对新股东溢价出资形成的资本公积是否要按权益法调增？

提问人：coolfish 时间：2019-05-07 13:32:31
如题，A 公司先设立一家全资子公司B 公司，实缴资本 1000 万元，准备从事某一未来增长潜力巨大的行业研究。有外部财务投资者看好该行业，拟高估值溢价增资 B 公司，假设新股东投资 5 亿，占增资后的股比 80%（ 5亿出资中， 4000 万计实缴资本，4.6 亿计资本公积）。A 公司占增资后的股比 20%，有一个董事会席位，会计上采用权益法核算。按投资协议约定，财务投资者享有的优先清算权（见下注），老股东对新股东溢价出资形成的资本公积是否要按权益法确认对应的长投和资本公积？即对 4.6 亿资本公积中按老股东的股比 20%计算为 9200 万元，A 公司按权益法核算，同时增加长期股权投资和资本公积？
常见的优先清算权条款约定内容
投资人在进行投资时，通常会要求企业签署类似于这样的条款：
“标的公司进行清算时，投资方有权优先于原股东以现金方式获得标的公司剩余财产的分配；在标的公司没有足够现金资产的情况下，投资方有权优先于原股东以非现金方式获得剩余财产的分配。在投资方获得分配的剩余财产金额不低于其投资价款之后，标的公司的剩余财产方可按照原股东及投资方的持股比例进行分配。原股东、实际控制人、标的公司应确保投资方的上述权利获得充分保障，并承担连带责任。”

回答人：chenyiwei
首先，因为 A 公司系由于外部股东增资导致丧失对B的控制权，故其个别报表层面应按《企业会计准则解释第 7 号》第一条规定处理；合并报表层面应按《企业会计准则第 33 号——合并财务报表（ 2014 年修订）》第五十条规定处理。在丧失控制权的时点，不论个别报表还是合并报表都不会因此确认资本公积。
其次，后续丧失控制权后对 B 公司进行权益法核算时，对外部财务投资者有权优先收回的这部分金额，虽然在 B 公司自身报表中作为权益，但为了权益法核算之目的，应将其视作负债，扣除这部分投资款之后的净资产才是本企业有权按比例享有的。因此，在丧失控制权时点，本企业事实上不在这部分新增净资产中享有份额。